【裁判字號】    99,交上易,279
【裁判日期】    991130
【裁判案由】    傷害
【裁判全文】
臺灣高等法院刑事判決               99年度交上易字第279號
上  訴  人
即  被  告  陳月紅
選任辯護人  陳怡伶律師
上列上訴人因傷害案件，不服臺灣板橋地方法院99年度交訴字第
82號，中華民國99年7月30日第一審判決（起訴案號：臺灣板橋
地方法院檢察署99年度偵字第10096號），提起上訴，本院判決
如下：
    主  文
上訴駁回。
陳月紅緩刑貳年。
    事  實
一、陳月紅於民國98年11月22日上午11時10分許，駕駛車牌號碼
    8501–GX號自小客車，沿臺北縣土城市○○街往金城路方向
    行駛，行經臺北縣土城市○○街263 號前時，本應注意車前
    狀況，並隨時採取必要之安全措施，且依當時天候雨、日間
    自然光線、該處為濕潤、無缺陷、無障礙物之柏油路面，並
    無不能注意之情形，竟疏未注意，其所駕車輛車身擦撞在該
    處路邊行走之行人黃鈺真，致黃鈺真受有左足、左腳踝挫傷
    之傷害。
二、案經黃鈺真訴請臺灣板橋地方法院檢察署檢察官偵查起訴。
    理  由
壹、證據能力：
一、被告以外之人於審判外之言詞或書面陳述，除法律有規定者
    外，不得作為證據；被告以外之人於偵查中向檢察官所為之
    陳述，除顯有不可信之情況者外，得為證據；被告以外之人
    於審判外之陳述，雖不符刑事訴訟法第159條之1至第159條
    之4之規定，而經當事人於審判程序同意作為證據，法院審
    酌該言詞陳述或書面陳述作成時之情況，認為適當者，亦得
    為證據；當事人、代理人或辯護人於法院調查證據時，知有
    第159條第1項不得為證據之情形，而未於言詞辯論終結前聲
    明異議者，視為有前項之同意，刑事訴訟法第159條第1項、
    第159條之1第2項、第159條之5分別定有明文。證人黃鈺真
    於警詢所為之陳述，雖屬審判外之陳述，然被告及其辯護人
    於本院準備程序時均表示對據能力無意見（見本院卷第44頁
    反面），且被告及其辯護人迄於本院言詞辯論終結前亦未表
    示異議，本院審酌前開證人之證述並無重大瑕疵且與事實相
    符，依前開規定，認證人黃鈺真前開審判外之證述，得為證
    據。再證人黃鈺真、王桂銘於偵查中向檢察官所為之陳述，
    雖屬審判外之陳述，惟現階段刑事訴訟法規定檢察官代表國
    家偵查犯罪、實施公訴，依法其有訊問被告、證人及鑑定人
    之權，證人、鑑定人且須具結，而實務運作時，檢察官偵查
    中向被告以外之人所取得之陳述，原則上均能遵守法律規定
    ，不致違法取供，其可信度極高，是以，刑事訴訟法於92年
    2 月6日修正時，即為兼顧理論與實務，以該法第159條之1
    第2項規定，除顯有不可信之情況者外，得為證據。故證人
    黃鈺真、王桂銘於偵查中依法具結後向檢察官所為之陳述，
    並非檢察官非法取供而得，且無證據證明證人前開於檢察官
    偵查中所為證述有何誤認之情形，並無顯不可信之情況，自
    得作為證據。
二、次按公務員依其職務所製作之紀錄文書及證明文書，除能證
    明有顯不可信之情況外，具有證據能力，而得作為認定犯罪
    之證據，刑事訴訟法第159條之4定有明文。查卷內所附之道
    路交通事故現場圖、道路交通事故調查報告表等，係公務員
    於審判外，本於其知覺、記憶，所表達之文書，其中有關本
    案車禍現場之相關行車方向、現場道路之號誌與標線、當時
    路況所作之紀錄，係屬記錄警員基於其職務根據現場實況所
    製作之紀錄文書，因該等公務員有據實製作之義務，復無利
    害關係，而現場歷經相當時日，難以重建，實有尊重該等紀
    錄文書之必要性，依刑事訴訟法第159條之4第1款之規定，
    該等文書有關上開事實紀錄部分，俱有證據能力。又按從事
    業務之人於業務上或通常業務過程所須製作之紀錄文書、證
    明文書得為證據，刑事訴訟法第159條之4第2款亦定有明文
    。查附於偵查卷之亞東紀念醫院診斷證明書（見98年度他字
    第7885號偵查卷第3頁），係醫師就其診斷治療病患結果，
    所出具之證明書，乃從事醫療業務之醫師，據其業務上過程
    所製作之病歷紀錄製作而成之證明文書；又依醫師法第17條
    規定，醫師如無法令規定之理由，不得拒絕診斷書之交付。
    且若出具與事實不符之診斷書，依同法第28條之4之規定，
    處新臺幣（下同）10萬元以上50萬元以下罰鍰，得併處限制
    執業範圍、停業處分1個月以上1年以下或廢止其執業執照；
    情節重大者，並得廢止其醫師證書，其處分非輕，醫師出具
    時當知所慎重，是前引診斷證明書之真實性極高，復無證據
    顯示該診斷證明書存有詐偽或虛飾情事而有顯不可信之情況
    ，自得作為證據。
貳、實體方面
一、訊據被告陳月紅固坦承於98年11月22日上午11時10分許，駕
    駛車牌號碼8501-GX自小客車，沿臺北縣土城市○○街往金
    城路方向行駛，亦有行經延吉街263號前，惟矢口否認有何
    過失傷害犯行，辯稱：當日伊經過臺北縣土城市○○街263
    號後，至251號購買地瓜，延吉街那個地方是市場，星期天
    人很多，伊根本不知道有擦撞到黃鈺真云云。
二惟查：
（一）被告所駕車牌號碼8501-GX自小客車於前開時、地擦撞黃
      鈺真一情，業據證人即告訴人黃鈺真於警詢、檢察官偵查
      中及原審審理時證述：98年11月22日上午11時10分，伊與
      家人至臺北縣土城市○○街市場買菜，伊沿臺北縣土城市
      ○○街往金城路方向行走，至延吉街263號前，遭被告所
      駕車牌號碼8501-GX自小客車自左後方撞擊，該車右車身
      先撞擊伊左手，伊回頭察看，該車繼續前行，以致該車右
      後輪又撞擊伊左小腿、左腳掌。伊倒地後抬頭察看該車並
      呼叫，該車逕自駛離現場。伊先生王桂銘當時走在伊旁邊
      前方，王桂銘便記下肇事車輛車牌號碼，路人亦有記下肇
      事車輛車牌號碼。肇事車輛為深色休旅車等語綦詳（見99
      年度他字第7885號偵查卷第14至16頁、第23頁、原審卷第
      35頁至第37頁）。證人黃鈺真為親身經歷前開事故之人，
      對於肇事車輛為何一情，自無誤判之虞。再證人王桂銘於
      檢察官偵查中及原審審理時亦證稱：98年11月22日上午11
      時10分，伊與黃鈺真至臺北縣土城市○○街市場買菜，伊
      走在黃鈺真前方，突然聽見黃鈺真喊叫，伊回頭便見黃鈺
      真倒在地上，並稱其遭車輛撞擊，伊撥打電話召救護車，
      當時僅有被告所駕黑色休旅車經過，伊有記下車牌號碼，
      路人亦有告知伊肇事車輛車牌號碼，與伊所見相同，之後
      伊便報案等語明確（見前開偵查卷第32頁、原審卷第38頁
      至第40 頁）。本件事故發生當時，證人黃鈺真、王桂銘
      夫婦一同至上開地點，且依證人王桂銘所述，其行走在黃
      鈺真前方，證人黃鈺真亦稱王桂銘行走在其旁邊前方，可
      見2人距離不遠，王桂銘於聽聞黃鈺真遭車撞擊後旋即判
      斷身旁車輛何者肇事並記下車號，此等過程十分密接，自
      無誤認可能。更進者，證人黃鈺真、王桂銘均同指本案肇
      事車輛為休旅車，而車輛車身為金屬材質，車身顏色極易
      因光線折射或觀看角度不同，於如深黑色、深藍色、深鐵
      灰色、墨綠色等相近顏色下或有些許誤差甚至難以辨識，
      故證人王桂銘所稱肇事車輛為黑色與證人黃鈺真雖稱肇事
      車輛為深色一節，並無齟齬。證人黃鈺真、王桂銘前開所
      述肇事車輛顏色、車型吻合，復與被告自承所駕車牌號碼
      8501-GX自小客車為黑色休旅車一情相符，足佐證人黃鈺
      真、王桂銘前開所述信屬有據。至辯護人所稱證人黃鈺真
      證述係遭被告所駕車輛右側車門擦撞，與一般均係右邊後
      照鏡擦撞之經驗法則有違云云。然車身任何部位均有與外
      物擦撞之可能，且縱一般狀況下車輛右側照後鏡較右側車
      身其他部位較為凸出，然車輛係行駛於途，自有可能因車
      輛行駛角度以致車身反較照後鏡較為凸出而碰撞外物，故
      辯護人所稱「一般均係右邊照後鏡擦撞」之「經驗法則」
      即失所據。況且，姑不論照後鏡前尚有部分車身，自有可
      能此部分車身通過黃鈺真身旁時即擦撞黃鈺真，況被告當
      時駕車行駛於途，而黃鈺真則係行走狀態，渠等駕車、行
      走路線未必分毫無差直線前行，亦有可能被告係於照後鏡
      通過黃鈺真後，因雙方位置變換以致照後鏡後方之車身擦
      撞黃鈺真，辯護人猶執前詞彈劾證人黃鈺真所述情節，並
      無可採。末按告訴人、證人之陳述有部分前後不符，或相
      互間有所歧異時，究竟何者為可採，法院仍得本其自由心
      證予以斟酌，非謂一有不符或矛盾，即應認其全部均為不
      可採信；尤其關於行為動機、手段及結果等之細節方面，
      告訴人之指陳，難免故予誇大，證人之證言，有時亦有予
      渲染之可能；然其基本事實之陳述，若果與真實性無礙時
      ，則仍非不得予以採信，最高法院74年臺上字第1599 號
      判例意旨可資參照。辯護人辯稱證人黃鈺真原稱路人報警
      ，又稱其先生與路人一起報警，與證人王桂銘所稱係其自
      己報警，及員警於檢察官偵查中電話詢問時回覆本案係由
      1位先生報警等情不符云云。然事發後向警申告過程及細
      節與被告涉犯本案犯行無關，且交通事故重在事發過程，
      當事人極少於事發後深入探詢何人、何時、如何報警此等
      無關案發之情事，且無深究之必要，故縱此部分事實有所
      誤認或混淆，亦無從執此推翻證人所述被告肇事之事實。
（二）證人黃鈺真、王桂銘之證述互為佐證，足認被告前開過失
      傷害犯行，證人黃鈺真、王桂銘雖無法陳報目擊事發經過
      之路人或攤販，或無法促請該等路人、攤販作證，然既稱
      路人、攤販，表示證人黃鈺真、王桂銘與該等人士並不相
      識，而本件事故事出突然，事故後儘速將傷者送醫尚猶不
      及，自有可能不及一一探詢在場人士相關姓名、住居所等
      等資訊，況縱證人黃鈺真、王桂銘向之詢問，在場人士未
      必願意透露姓名、住居所、聯絡方式予素不相識或並無交
      情之黃鈺真、王桂銘，更遑論促請渠等特地出庭作證，故
      證人黃鈺真、王桂銘無法提出在場人士資料，並無任何違
      常，且此節亦與證人黃鈺真、王桂銘證述事發過程無關，
      更遑論以此推論證人黃鈺真、王桂銘所述不實。
（三）按汽車行駛時，駕駛人應注意車前狀況，並隨時採取必要
      之安全措施，道路交通安全規則第94條第3項定有明文。
      本件被告於警詢中自承領有駕駛執照（見前開偵查卷第13
      頁），自應知悉上述道路交通安全規則規定。再案發當時
      天候雨、日間自然光線、該處為濕潤、無缺陷、無障礙物
      之柏油路面等情，亦有前開道路交通事故調查表(一)、(二)各
      1份在卷可佐，被告應無不能注意之情事。再本案事故地
      點為一筆直道路，被告應可輕易察覺車輛前方之動態，況
      車輛行進間必須保持相當安全距離以為應變，若被告確有
      注意車前狀況，自可察覺所駕車輛四周動態而採取必要措
      施，然被告猶自告訴人之左後方擦撞告訴人，被告確有未
      注意車前狀況之過失至明。再告訴人因本件交通事而受有
      左足、左腳踝挫傷之傷害一節，有亞東紀念醫院診斷證明
      書1份在卷可按，被告之上開過失行為與告訴人所受之傷
      害間具有相當因果關係。本件事證明確，被告過失傷害犯
      行，已堪認定，自應依法論科。
三、核被告所為，係犯刑法第284條第1項前段之過失傷害罪。原
    審以被告上述犯行，事證明確，援引刑法第284條第1項前段
    、第41條第1項前段，刑法施行法第1條之1之規定，並審酌
    被告駕車於途，自應遵守交通規則謹慎駕車，卻疏未注意致
    告訴人受傷，所為自屬非是，惟衡其並無前科，素行尚可，
    其過失為疏未注意車前狀況，過失程度非重，而告訴人所受
    傷勢為腳部挫傷，傷勢非重，及被告智識程度、生活狀況，
    犯罪後未見悔意，迄今亦未與告訴人達成和解且未賠償告訴
    人損害，態度難認良好等情狀，量處拘役40日，如易科罰金
    ，以新臺幣1千元折算1日。原審判決認事用法，均無不合，
    量刑亦稱妥適。被告上訴就原判決證據取捨自由判斷之審判
    職權之合法行使，仍執前詞否認犯罪，其上訴非有理由，應
    予駁回。又本案被告未曾因故意犯罪受有期徒刑以上刑之宣
    告，此有本院被告前案紀錄表在卷可按，素行良好，且於本
    院審理時業與告訴人達成民事和解，並付訖賠償款項，告訴
    人亦表示不願再追究，願給被告自新之機會（見本院卷第44
    頁反面），本院核其係過失初犯，經此偵審程序應已知所警
    惕，信無再犯之虞，因認其所受刑之宣告，以暫不執行為當
    ，爰併予宣告緩刑2年，以啟自新。
據上論斷，應依刑事訴訟法第368條，刑法第74條第1項第1款，
判決如主文。
本案經檢察官鄭鑫宏到庭執行職務。
中    華    民    國    99    年    11    月    30    日
            刑事第十五庭  審判長法  官  沈宜生
                                法  官  林明俊
                                法  官  賴邦元
以上正本證明與原本無異。
不得上訴。
                                書記官  鄭信昱
中    華    民    國    99    年    11    月    30    日
附錄：本案論罪科刑法條全文
刑法第284條（過失傷害罪）
因過失傷害人者，處6月以下有期徒刑、拘役或5百元以下罰金，
致重傷者，處1年以下有期徒刑、拘役或5百元以下罰金。
從事業務之人，因業務上之過失傷害人者，處1年以下有期徒刑
、拘役或1千元以下罰金，致重傷者，處3年以下有期徒刑、拘役
或2千元以下罰金。

司法院資訊處製作；財團法人民間司法改革基金會備份。
